【裁判字號】    92,台上,5834
【裁判日期】    921016
【裁判案由】    違反公職人員選舉罷免法
【裁判全文】
最高法院刑事判決                              九十二年度台上字第五八三四號
    上  訴  人  乙○○
                甲○○
    選任辯護人  吳臺雄律師
右上訴人因違反公職人員選舉罷免法案件，不服台灣高等法院高雄分院中華民國九十
二年七月二十九日第二審判決（九十二年度選上訴字第二五號，起訴案號：台灣高雄
地方法院檢察署九十一年度選偵字第一三四號），提起上訴，本院判決如左：
    主  文
上訴駁回。
    理  由
按刑事訴訟法第三百七十七條規定：上訴於第三審法院，非以判決違背法令為理由，
不得為之。是提起第三審上訴，應以原判決違背法令為理由，係屬法定要件，如果上
訴理由狀未依據卷內訴訟資料，具體指摘原判決不適用何種法則或如何適用不當，或
所指摘原判決違法情事，顯與法律規定得為第三審上訴理由之違法情形，不相適合時
，均應認其上訴為違背法律上之程式，予以駁回。本件原判決綜合全部卷證資料，認
上訴人乙○○、甲○○有其事實欄所載之犯行，已詳敘所憑之證據與認定之理由。對
於乙○○辯稱：該餐會是甲○○為感謝伊曾救助過他而舉辦，祇宴請伊家人及鄰居，
非宴請選民，伊事先不知有該餐會；上訴人甲○○辯稱：伊單純為感恩而擺宴請乙○
○家人及鄰居吃飯，事先未告知乙○○，是當天早上才告知的，與選舉無關各云云，
認均係卸責之詞，不足採信，亦依調查所得之證據，逐一加以指駁及說明。因而撤銷
第一審諭知上訴人二人無罪之判決，改判均論處上訴人二人共同對於有投票權之人，
交付不正利益，而約其投票權為一定之行使罪刑（各處有期徒刑四月，均褫奪公權一
年）。從形式上觀察，並無違背法令之情形存在。
上訴人二人共同上訴意旨略以：依證人呂有智證言及綜合證人丁蔚甫、錢奕光、王傅
菊花、房曼薇、王美玉、曹志屏、李嘉全、吳重海、周榮昌等人之陳述，可知競選服
務處成立時未大肆宣傳或告知，係酒會結束後，參與者漸次離去之際，由甲○○或乙
○○家人告知並邀請參加酒會之人留下來吃飯，自非可認係約使彼等為投票權一定行
使之對價，原判決認係酒會中由甲○○向有投票權人表示會後有宴席招待，與卷內證
據資料不符，為採證違法；曹志屏、李嘉全、吳重海、周榮昌均稱酒會後始知有宴席
，原判決認彼四人之證言為迴護之詞，不予採信，然未說明不採納之理由，且未敘明
上訴人二人有犯意聯絡與行為分擔之依據，有判決理由不備之違誤；該宴席究竟是何
人去訂，甲○○及證人陳錦珠與吳明吉先後所言並不一致，原判決僅因陳錦珠之證言
前後不一，即全部不採陳錦珠及吳明吉之證言，認係上訴人二人前往訂席，亦屬採證
違法云云。惟犯罪事實之認定、證據之取捨及其證明力如何，乃事實審法院之職權，
如其取捨不違背經驗法則與論理法則，即不得指為違法，而據為上訴第三審之理由。
又公職人員選舉罷免法第九十條之一第一項之賄選罪，祇須行為人主觀上有行賄之犯
意，而約使有投票權人為投票權一定之行使或不行使，客觀上所行求、期約或交付之
賄賂或不正利益，可認係約為一定行使之對價，即足成立。本件原審已在判決內說明
其就案內所有證據本於調查所得心證，分別定其取捨而為事實判斷之理由，並依確認
之事實，說明上訴人二人預訂十桌宴席，於競選總部（即競選服務處）成立酒會上請
求到場有投票權人支持乙○○競選里長，並由甲○○表示會後有宴席招待，即宴請上
開有投票權人在場食用該十桌宴席，上訴人二人就上開行為，有犯意聯絡及行為分擔
，為共同正犯之論據。並敘明曹志屏、李嘉全、吳重海、周榮昌所云酒會後才知甲○
○為答謝乙○○，有辦宴席等語，不足為上訴人二人有利證明之理由。經核上揭論斷
並未違背客觀存在之經驗法則與論理法則，自屬原審採證認事之適法職權行使，並無
判決理由不備或違背證據法則之違法情事。上訴意旨徒憑己意，對原審採證、認事之
職權行使及已為論斷之事項，漫事指摘，殊非適法之第三審上訴理由。應認其上訴違
背法律上之程式，予以駁回。
據上論結，應依刑事訴訟法第三百九十五條前段，判決如主文。
中      華      民      國    九十二    年      十      月     十六     日
                              最高法院刑事第十二庭
                                  審判長法官  張  淳  淙
                                        法官  謝  俊  雄
                                        法官  蘇  振  堂
                                        法官  張  春  福
                                        法官  呂  丹  玉
      右正本證明與原本無異
                                              書  記  官
中      華      民      國    九十二    年      十      月    二十七    日


司法院資訊處製作；財團法人民間司法改革基金會備份。
